【裁判字號】    97,訴,5251
【裁判日期】    980630
【裁判案由】    毀損
【裁判全文】
臺灣板橋地方法院刑事判決              97年度訴字第5251號
公  訴  人  臺灣板橋地方法院檢察署檢察官
被      告  乙○○
上列被告因毀損案件，經檢察官提起公訴（97年度偵字第22589
號），本院判決如下：
    主  文
乙○○無罪。
    理  由
一、公訴意旨略以：被告乙○○於民國95年1 月30日，向告訴人
    中元紡織股份有限公司（下簡稱中元公司）承租位於臺北縣
    中和市○○路293 號之廠房建築物，雙方約定租期自95年2
    月1 日起至100 年1 月31日止，詎被告乙○○竟基於毀損他
    人建築物之犯意，於97年6 月8 日起，利用不知情之工人，
    將上開廠房前方及2 樓鐵皮增建部分予以拆除毀壞，致使該
    建築物原來效用之全部或一部喪失，足生損害於告訴人中元
    公司，因認被告涉犯刑法第353 條第1 項之毀損他人建築物
    罪嫌云云。
二、按犯罪事實應按證據認定之，無證據不得認定犯罪事實；不
    能證明被告犯罪或其行為不罰者，應諭知無罪之判決。刑事
    訴訟法第154條第2項、第301條第1項定有明文。又認定犯罪
    所憑之證據，雖不以直接之證據為限，間接證據亦包含在內
    ，然而無論直接證據或間接證據，其為訴訟上之證明，須於
    通常一般人均不致有所懷疑，而得確信其為真實之程度者，
    始得據為有罪之認定，倘其證明尚未達於此一程度，而有合
    理之懷疑存在時，事實審法院已就其心證上理由予以闡述，
    敘明其無從為有罪之確信，因而為無罪之判決，尚不得任意
    指為違法，此有最高法院82年臺上字第163 號判決、76年臺
    上字第4986號、30年上字第816 號等判例意旨可資參照。再
    刑事訴訟法第161 條已於91年2月8日修正公布，修正後同條
    第1 項規定：檢察官就被告犯罪事實，應負舉證責任，並指
    出證明之方法。因此，檢察官對於起訴之犯罪事實，應負提
    出證據及說服之實質舉證責任。倘其所提出之證據，不足為
    被告有罪之積極證明，或其闡明之證明方法，無從說服法官
    以形成被告有罪之心證，基於無罪推定之原則，自應為被告
    無罪判決之諭知，最高法院92年度臺上字第128號亦著有判
    例可為參照。
三、本件公訴人認被告乙○○涉犯上開毀損他人建築物罪嫌，無
    非係以被告乙○○自始供承向告訴人中元公司承租系爭廠房
    ，並將廠房內之鐵皮增建部分轉賣予他人，再由他人拆卸後
    加以搬運之事實，並有現場蒐證照片84張、系爭建築物遭毀
    損前照片4 張、臺灣板橋地方法院檢察署97年9 月5 日勘驗
    筆錄1 份及臺北縣中和地政事務所北縣中地測字第09700136
    71號函暨土地複丈成果圖5 份等附卷可參，此外復經告訴代
    表人戊○於警詢時及偵查中指證明確為主要論據。訊據被告
    固供承確有將其向告訴人中元公司所承租廠房內之鐵皮增建
    部分鋼材轉賣予他人，再由他人加以拆卸搬運之事實，惟堅
    決否認有何毀損他人建築物之犯行，辯稱：該廠房內機械設
    備及鐵皮屋等鋼材，原係由前承租人光揚企業股份有限公司
    （下簡稱光揚公司）所有及興建，再由伊向光揚公司買入，
    後來因為政府要徵收土地，伊公司必須搬遷，所以才將該機
    械設備及鐵皮屋轉賣予甲程企業有限公司（下簡稱甲程公司
    ）及陞記行，並由他們負責拆卸取走，且伊在與甲程公司之
    買賣契約中已有特別註明水泥磚造房屋部分不能損壞，是伊
    並無毀損該廠房建築物之意思等語。
四、經查：
（一）被告所提出其與光揚公司簽訂之買賣合約書第3 點已載明
      「合約書內容：甲方《即光揚公司》於2005.06.01位於台
      北縣中和市○○路293 號廠內所有機械設備與周邊所有配
      備及鐵皮屋出售予乙方《即被告》（附財產目錄設備明細
      表一份）」一節，有該買賣合約書影本1 份（參見偵二卷
      第138 頁）附卷可稽，且告訴代表人戊○於偵查中具結作
      證時亦不否認該廠房內之部分鐵皮屋係由前任承租人光揚
      公司和己○○所興建之事實，是被告辯稱其係向光揚公司
      買入廠房內鐵皮屋等物，因而有權轉賣並交由他人拆卸取
      走一節，尚屬有據，堪值採信。至告訴代表人戊○於偵查
      中雖證稱：該廠房內之部分鐵皮屋係由伊中元公司所興建
      云云，惟此間又證稱：現場有700多坪，光以卷附照片伊
      說不出來哪裡是由伊蓋的，哪裡是由光揚公司蓋的云云，
      其後始由告訴代理人補充指稱：只有3樓部分是由光揚公
      司蓋的，2樓部分是告訴人中元公司蓋的云云，然告訴代
      表人戊○既身為告訴人公司之實際負責人，一方面證稱該
      廠房內之部分鐵皮屋係由中元公司所興建，另一方面卻又
      無法明確指出該廠房內之何處鐵皮屋，實際上係由中元公
      司於何時所興建完成，已顯與常理有違；況參諸卷
      附告訴人中元公司與被告所經營紘映實業有限公司（下簡
      稱紘映公司）簽訂之廠房租賃契約書（參見偵一卷第16頁
      至第20頁）第1 條有關租賃廠房所有地及使用範圍中明定
      「台北縣中和市○○路二九三號‧‧‧‧，全部現有廠房
      建築物（一、二樓）及電力設備、電話設備一套（000000
      00、00 000000） ，電話費由乙方（即紘映公司）負擔。
      」，而該租賃契約書第9 條有關重要約定事項則另定「一
      、乙方係承接並使用前任承租人（光陽《應係【光揚】之
      誤》‧‧有限公司）之機器設備及改裝廠房，‧‧‧‧」
      ，由上開契約條款分別列載「現有廠房建築物（一、二樓
      ）」、「機器設備及改裝廠房」等文字，兩相對照以觀，
      則告訴代表人戊○與被告於簽訂上開廠房租賃契約之時，
      應已認知被告所承租者僅止於該「全部現有廠房1 、2 樓
      建築物、電力設備及電話設備」，其餘「機器設備及改裝
      廠房（即指增建鐵皮屋部分），因係由前任承租人光揚公
      司所興建完成，而不包括在內，是告訴代表人戊○上開指
      證稱該廠房內之「部分」鐵皮屋，係由告訴人中元公司所
      興建一事，自難謂可採。
（二）其次，被告所經營之紘映公司與甲程公司簽訂之買賣合約
      第1 條明定「乙方（即甲程公司）向甲方（即紘映公司）
      購買歸屬於甲方位於台北縣中和市○○路293 號廠房內除
      不得拆除外【水泥磚造不得損壞】，其他地上物機械與鋼
      構鐵材拆除後歸屬於乙方所有。」一節，除有該買賣合約
      書影本1份（參見偵二卷第25頁至第29頁）附卷可稽外，
      證人即甲程公司負責人甲○○於本院審理時亦到庭具結證
      稱：「（檢察官問：你有無跟被告簽訂中和市永和市293
      號廠房鋼材買賣契約？）有。」、「（檢察官問：締約的
      鋼材範圍為何？）我有先付訂金，乙○○說6月8日要開工
      ，那時我沒有空，我就把該工程轉包丁○○，價金是我與
      乙○○結算。鋼材的範圍是現場由乙○○當場點交給我，
      他說哪裡要拆，我就拆哪裡，是要付尾款時即6月6日當場
      在工廠點交。」、「（檢察官問：當時是否有約定水泥磚
      造不得損壞？）有。」、「（檢察官問：你認為你可否辦
      到？）我認為可以。」、「（檢察官問：你認為可以用何
      機具辦到不損壞水泥磚造？）用小機具拆可能不會損壞，
      例如小台挖土機及切割機。」、「（檢察官問：你簽約後
      有無僱工拆除廠房？）我就轉包給丁○○。」等語，且證
      人丁○○於本院審理時復具結證稱：「（  檢察官問：中
      和市○○路293號廠房的鋼材是否你拆除？）是。」、「
      （檢察官問：你是援引何人的權利拆除該處？）我是向甲○○買的，是老闆乙○○點交給我。」、「（檢察官問：
      如何點交？）就是在上開廠房，乙○○把廠房的鋼材
      賣給甲○○，甲○○再賣給我。裡面的廠房是  四、五十
      年的廠房，已經很老舊，乙○○說所有廠房內的鋼材都可
      以拆，但是圍牆要留著。」、「（審判長問：當初甲○○
      轉賣給你時，你是否有跟甲○○說拆除鋼材可能會影響磚
      造結構？）有，兩個李老闆都在現場，他們說叫我儘量小
      心一點，如果真的傷到磚造結構，再幫他恢復原狀。」等
      語；另證人丙○○於本院審理時亦到庭證稱：「（審判長
      問：為何乙○○要將上開廠房鋼材出售給甲○○？）甲○○是我介紹的，他說廠房內的機械要出售，我就找人來看
      。乙○○說房屋的主要結構不能賣，但是有一些鋼材是可
      以賣的，我就找人來看看。」、「（審判長問：乙○○出
      售鋼材時是否有告訴甲○○或是丁○○拆除的範圍為何？
      ）有。乙○○有帶他們在現場繞過，告訴他們那裡可以拆
      ，乙○○有強調結構部分不可以拆。」、「（審判長問：
      你是否知悉上開買賣契約有約定不得影響水泥磚造部分？
      ）我知道，因為乙○○有強調，且合約上有註明。」等語
      ，由上述買賣合約書之內容及3 位證人之證詞可知，被告
      係基於先前向光揚公司買受該廠房內鐵皮屋、鋼材等物之
      權利，將之轉賣予甲程公司甲○○，並由甲○○再轉賣予
      丁○○，最後則由丁○○加以拆卸搬運，此間被告不僅將
      「水泥磚造不得損壞」之文字，特別載明於其與甲程公司
      所簽訂之買賣合約書上，復一再以口頭向甲○○、丁○○
      明確表達「廠房內的鋼材都可以拆，但是圍牆要留著」、
      「結構部分不可以拆」、「儘量小心一點，如果真的傷到
      磚造結構，再幫他恢復原狀」等語，以求該廠房建築物不
      致因拆卸鐵皮屋鋼材等物而受到損壞，益見被告僅係為出
      賣處分其先前向光揚公司所買受該廠房內鐵皮屋鋼材，始
      將之交由他人拆卸搬運，是其主觀上並未具有毀損該廠房
      建築物之直接或間接故意，甚為顯然。
（三）另按動產因附合而為不動產之重要部分，由不動產所有人
      取得動產所有權，民法第811 條定有明文；且動產既因附
      合於不動產而成為系爭不動產之成分，無單獨所有權存在
      ，最高法院56年台上字第2346號亦著有判例足資參照。查
      本件該廠房建築物內由鋼材所構成之2 、3 樓增建鐵皮屋
      部分，雖係由光揚公司所興建，惟業因附合而成為該廠房
      建築物之重要成分，則揆諸上開法條規定及判例意旨，自
      應由該廠房之所有人即告訴人中元公司取得所有權，並不
      復存在單獨之所有權，然被告並非熟稔法律之相關專業人
      員，自難期完全知悉上開民法第811 條有關動產附合之規
      定，參以被告於94年10月間猶係以總價新臺幣800 萬元之
      價格，向光揚公司買受該廠房內之所有機械設備與周邊所
      有配備及鐵皮屋一情，有該買賣合約書影本及統一發票影
      本（參見偵二卷第138 頁至第144 頁）附卷可參，試問設
      若被告早已知悉該鐵皮屋或鋼構鐵材業因民法第811 條有
      關動產附合之規定，而由告訴人中元公司取得所有權，有
      何必要另向光揚公司付款購入？準此，則被告就該廠房建
      築物內之鐵皮屋等鋼材部分，雖依上開民法有關動產附合
      之規定，客觀上已無轉賣予他人之權利，惟因其並未明確
      知悉該鐵皮屋鋼構鐵材已附合為廠房建築物之重要成分，
      業由告訴人中元公司取得所有權之情事，是其仍係本於所
      有權人之地位，將之轉賣予甲程公司，尤難謂其主觀上存
      有毀損他人建築物之犯意。
（四）此外，卷附現場蒐證照片84張、系爭建築物遭毀損前照片
      4 張、臺灣板橋地方法院檢察署97年9 月5 日勘驗筆錄1
      份及臺北縣中和地政事務所北縣中地測字第0970 013671
      號函暨土地複丈成果圖5 份等物，亦僅能證明該廠房建築
      物所坐落土地之相關位置、廠房內鐵皮屋等鋼材遭拆除及
      部分建築物磚造結構受有損壞之客觀事實，尚無從進一步
      證明係由被告基於毀壞建築物之主觀犯意下所為，而構成
      毀損他人建築物之犯行。
五、綜上所述，公訴意旨指訴被告涉有上開毀損他人建築物之罪
    嫌，因其所舉上開證據之中，至多僅能證明被告將其向告訴
    人中元紡織公司所承租廠房內之鐵皮屋等鋼材轉賣予他人，
    再由他人加以拆卸搬運之事實，尚無從使本院獲致確切之心
    證，認定被告於主觀上具有毀損他人建築物之直接或間接故
    意，進而該當刑法上毀損他人建築物之犯行。此外，本院復
    查無其他積極證據足認被告涉有公訴意旨所指毀損建築物之
    犯行，則揆諸前揭之說明，本件核屬不能證明被告犯罪，即
    應為其無罪之諭知，以昭慎重。
據上論斷，應依刑事訴訟法第301條第1項，判決如主文。
本案經檢察官黃明絹到庭執行職務。
中    華    民    國    98    年    6     月    30    日
                         刑事第十九庭
                               審判長法  官  汪怡君
                                     法  官  楊筑婷
                                     法  官  楊仲農
上列正本證明與原本無異。
如對本判決不服，應於送達後10日內，向本院提出上訴狀（應抄
附繕本）告訴人或被害人如對於本判決不服者，應具備理由請求
檢察官上訴，其上訴期間之計算係以檢察官收受判決正本之日期
為準。
                                     書記官  陳香君
中    華    民    國    98    年    6     月    30    日


司法院資訊處製作；財團法人民間司法改革基金會備份。
